【裁判字號】    95,簡,161
【裁判日期】    950717
【裁判案由】    就業服務法
【裁判全文】
高雄高等行政法院簡易判決
                                     95年度簡字第00161號
原      告  楊永富
            （即私立喬恩文理短期補習班）
訴訟代理人  乙○○
被      告  高雄縣政府
代  表  人  甲○○  縣長
上列當事人間因就業服務法事件，原告不服行政院勞工委員會中
華民國95年3月13日勞訴字第0940070272號訴願決定，提起行政
訴訟。本院判決如下：
    主  文
原告之訴駁回。
訴訟費用由原告負擔。
    事實及理由
一、緣原告獨資經營高雄縣私立喬恩文理短期補習班，未經申請
    許可，即僱用加拿大籍外國人OVIATT WOLLIAM TROY（下稱O
    君，護照號碼：JS589248）於其所開設位於高雄縣岡山鎮○
    ○○路88號之上開補習班內從事美語教學工作，案經高雄縣
    政府警察局岡山分局於民國（下同）94年9月27日（訴願決
    定書誤為同年月12日）當場查獲，並移送被告審查屬實，乃
    依就業服務法第57條第1款及第63條第1項規定，以94年10月
    26日府勞組字第0940218959號處分書裁處原告罰鍰新台幣（
    下同）15萬元。原告不服，提起訴願，遭決定駁回，遂提起
    本件行政訴訟。
二、本件原告起訴意旨略以：
（一）依就業服務法第57條第1款規定：「雇主聘僱外國人不得
      有下列情事：一、聘僱未經許可、許可失效或他人所申請
      聘僱之外國人。」必須有僱用之事實或雇主與受僱人間有
      僱用契約之存在，始違反該條項之規定。原告與O君間並
      無任何事實上僱傭關係及法律上僱傭契約存在，且O君於
      94年9月27日警方調查筆錄中自承：「薪資尚未談妥，合
      約還沒有簽，所以還在試教階段，我是2005年9月21日開
      始在喬恩補習班試教，教學時段還不一定，．．．。」等
      語，可知：原告與O君間尚未簽約，只是屬於面試階段，
      薪資及合約都尚未談，故其兩者間之僱用契約尚未成立。
（二）原告之行政職員楊瓊慧於94年9月27日警方調查筆錄中亦
      稱：「工作時段還未確定，今天到該補習班試第2次（第1
      次是94年9月21日、第2次即為做筆錄當天），薪資還未談
      妥．．．等語。」亦可證明雙方尚未正式僱用。
（三）原告楊永富於警方調查筆錄亦稱：「對該外籍人士於該補
      習班只是屬於試教階段，尚未決定是否僱用．．．。」等
      語．可見O君確實尚未任職於原告之補習班。
（四）所謂試教乃是原告決定是否僱用教師之固定流程，此種教
      學僱傭契約之成立，需要受僱人具有一定條件之資格或特
      種技能，衡諸常情，當然於任何雇主僱用之前都需要先對
      受僱人之資格進行檢核，而試教即為判定對僱用人是否符
      合該資格之方法，此與一般公司之面試、口試等徵選職員
      為相同之用意，故原告請O君於補習班進行試教，乃為評
      估是否可以正式僱用O君之測試方法，而請O君對於本補習
      班學生現場的試教目的就為此，可使原告由O君對小朋友
      上課的實際情況，以供原告或其他老師作為是否僱用O君
      之標準，而主管機關豈能以此為認定，原告與O君間有僱
      用之事實，並以卷內所附之附教學照片，就認定原告與O
      君間有僱傭關係之存在。
（五）查僱傭是民法規定之有名契約，該法第482條明定，僱傭
      契約之成立，需當事人約定，一方於一定或不定之期限內
      為他方服勞務，他方給付報酬之契約。而本件既經O君及
      原告之行政人員楊瓊惠於筆錄中既已言明：「工作時段還
      未約確定、只是來試教第2次、薪資也尚未約定。」等語
      ，皆可證明原告與O君間尚未成立僱傭關係。況且原告明
      知O君若於本補習班教學尚需主管機關核可，豈可能故意
      為違法之情事。故原處分及訴願決定顯然嚴重侵犯原告權
      益等語，爰聲明求為判決訴願決定及原處分均撤銷。
三、被告答辯則略以：
（一）按「為保障國民工作權，聘僱外國人工作，不得妨礙本國
      人之就業機會、勞動條件、國民經濟發展及社會安定。」
      、「除本法另有規定外，外國人未經雇主申請許可，不得
      在中華民國境內工作。」、「雇主聘僱外國人不得有下列
      情事：一、聘僱未經許可、許可失效或他人所請聘僱之外
      國人。、、、」、「違反．．．第五十七條第一款．．．
      規定者，處新台幣十五萬元以上七十五萬元以下罰鍰。」
      分別為就業服務法第42條、第43條、第57條第1款及第63
      條第1項所明定。另行政院勞工委員會93年11月24日勞職
      規字第0930057689號函釋：「．．．說明．．．三、如該
      補習班係為招募教師需要，而令外國人從事『試教』等行
      為，則應無學員（生）在場，否則即涉及違反本法之相關
      規定。至短期補習班安排外國人先予試用或從事臨時性演
      說、示範教學及指導等行為則均屬『提供勞務』並無疑義
      」。本件原告未經行政院勞工委員會許可即聘僱O君從事
      美語教學工作，係違反上開規定。
（二）查原告之行政人員楊瓊惠於94年9月27日警方調查筆錄中
      坦承：「我是於94年9月21日開始聘請外僑（威廉）在我
      補習班試教美語會話，工作時段還未確定，今天為到補習
      班試教第2次（第1次是94年9月21日20時至21時），薪資
      尚未談妥契約，工作地點為高雄縣岡山鎮○○○路88號。
      」、「因為他說已於94年9月12日正式與頂尖英語補習班
      解約，有解約同意書為憑，所以同意他來我補習班試教並
      辦理轉聘申請工作許可證。」原告雖稱O君與之並無訂定
      書面勞動契約，僅為試教，惟依據行政院勞工委員會93年
      11月24日前揭函釋，原告令O君直接對學生試教授課已屬
      提供勞務之行為。
（三）又O君於警訊筆錄所稱：「喬恩補習班負責人楊永富均已
      向勞委會申請聘僱外國人專業人員工作許可申請書」及楊
      瓊慧所述：「．．．所以同意他（即O君）來我補習班試
      教並辦理轉聘申請工作許可證。」可證原告既已向行政院
      勞工委員會申請O君之轉聘工作許可證，然卻未待O君之工
      作證核發後，再依法進行聘僱，係違反上揭規定。
（四）另按同法第57條第1款明定：雇主不得聘僱未經許可之外
      國人，旨在保障國民工作權、維持社會秩序而避免妨害本
      國人之就業機會、勞動條件、國民經濟發展及社會安定。
      故針對聘僱外國人從事工作，立法採申請許可制，就申請
      者之資格條件與外國人之工作類別、項目、人數、及工作
      地點均列為須經許可內容，此依同法第42條之規定即明。
      然上開所指許可之工作，係指凡有勞務提供或工作之事實
      ，不論有償或無償均屬之。是原告如需聘僱外國人從事工
      作，即應依法申請許可，並待許可後方得為之。然O君原
      為同縣新頂尖補習班所聘僱之美語教師，然解約後原告於
      申請O君聘僱許可尚未經核准，即聘僱O君從事美語教學工
      作，而被查獲在現場教學並有小朋友，顯已有為原告從事
      受僱工作之事實，而非僅如原告所辯「試教」云云，本件
      原告違法事實至為明確，被告依法裁處並無不當等語，求
      為判決駁回原告之訴。
四、經查：
（一）按「為保障國民工作權，聘僱外國人工作，不得妨礙本國
      人之就業機會、勞動條件、國民經濟發展及社會安定。」
      、「除本法另有規定外，外國人未經雇主申請許可，不得
      在中華民國境內工作。」、「雇主聘僱外國人不得有下列
      情事：一、聘僱未經許可、許可失效或他人所申請聘僱之
      外國人。」、「違反第四十四條或第五十七條第一款、第
      二款規定者，處新臺幣十五萬元以上七十五萬元以下罰鍰
      。」就業服務法第42條、第43條、第57條第1款及第63第1
      項前段分別定有明文。可知，就業服務法有關外國人在我
      國境內工作係採許可制，其立法意旨係為避免外國人非法
      在我國境內工作，對國民工作權、國家經濟發展、勞動條
      件及社會安定等產生不利影響。因此，外國人如在我國境
      內有勞務提供或工作之事實，不論有償或無償，應由雇主
      向目的事業主管機關申請許可後，該外國人始得工作。
（二）次按行政院勞工委員會93年11月24日勞職規字第09300576
      89號函釋：「．．．說明．．．三、關於貴府所詢實務上
      常有短期補習班表示因應實際教學需要，而安排外國人先
      予試用、試教或從事臨時性演說、示範教學及指導等行為
      是否係『提供勞務』乙節，依本法第四十三條規定：『除
      本法另有規定外，外國人未經雇主申請許可，不得在中華
      民國境內工作。』如該補習班為招募教師需要，而令外國
      人從事『試教』等行為，則應無學員（生）在場，否則即
      涉及違反本法之相關規定。至短期補習班安排外國人先予
      試用或從事臨時性演說、示範教學及指導等行為則均屬『
      提供勞務』並無疑義。」
（三）又按「．．．有無聘僱關係，應依客觀具體事實認定，如
      該外國人有勞務提供，而該自然人或法人對之有指揮監督
      關係，或有勞務報酬之約定者，則難辭無聘僱關係存在。
      」業經行政院勞工委員會91年9月11日勞職外字第0910205
      655號函釋在案，而勞委會上開二函釋係上級機關為下級
      機關在執行職務時所為之解釋，性質上屬行政規則，查其
      內容係闡明法規之原意，故該函釋自得自原法規生效時日
      起生效（司法院釋字第287號解釋參照），且該函釋並未
      牴觸首揭就業服務法規定之意旨，爰予援用。
五、次查，O君於94年9月27日在原告所開設之前揭補習班有多位
    小朋友在場之教室內，從事美語教學工作，為警當場查獲，
    其於同日在高雄縣政府警察局岡山分製作調查筆錄時供稱：
    「（問）警方於2005年9月27日20時50分在高雄縣岡山鎮○
    ○○路88號喬（調查筆錄誤為「橋」）恩美語三樓3室查獲
    你時，你正在作何事？（答）我正在該補習班試與小朋友練
    習美語會話。（問）你申請來台之地點為高雄縣岡山鎮○○
    路40號頂尖補習班，為何你到上述地址之喬恩補習班工作？
    （答）因為我離開頂尖補習班，解約後我找到喬恩補習班的
    工作，所以在喬恩補習班工作，並由喬恩補習班申請我的工
    作聘僱許可。我有和頂尖補習班的解約同意書。（問）你是
    於何時開始在喬恩補習班上班？薪資由何人發放？工作時段
    為何？作了多久？從事何工作？（答）我在喬恩補習班從事
    美語會話教學工作，薪資尚未談妥，合約還沒簽，所以還在
    試教階段，我是從2005年9月21日開始在喬恩補習班開始試
    教，教學時段還不一定，但已在申請轉聘許可，喬恩補習班
    負責人楊永富已向勞委會申請聘僱外國人轉業人員工作許可
    申請書。」又同日原告之職員楊瓊惠在上開分局調查筆錄亦
    稱：「（問）警方於94年9月27日查獲加拿大籍居留外僑OVI
    ATT WOLLIAM TROY．．．在．．．喬恩補習班上班，該加拿
    大籍居留外僑．．．從事何工作？當時妳是否在場？（答）
    加拿大籍居留外僑在我喬恩補習班3樓3室從事與小朋友練習
    美語會話的工作。當時我在場。（問）．．．於何時開始聘
    該外僑？每日工作時段？該外僑工作多少天？薪資由何人發
    放？工作地點為何？（答）．．．是於94年9月21日開始聘
    請該外僑．．．在我補習班試教美語會話、工作時段還未確
    定，今天為到補習班試教第二次（第一次是94年9月21日20
    時至21時），薪資還未談妥，工作地點為高雄縣岡山鎮○○
    ○路88號。」此外，並有O君與頂尖英語補習班之解約同意
    書、O君於當日在原告補習班內多位小朋友在場之教室從事
    美語教學工作之照片4張及原告之聘僱外國專業人員工作許
    可申請書附卷可稽，綜上足見：原告於外國人O君與頂尖補
    習班解約後，雖有申請聘僱O君在其補習班從事美語之教學
    工作，但尚未得主管機關之核准，即於前揭時地聘僱O君從
    事美語教學之工作，揆諸前揭行政院勞工委員會上述函釋，
    O君所為之教學工作，已屬「提供勞務」，要無疑義。再者
    ，依上開客觀具體事實觀之，O君既有提供美語教學之勞務
    ，且其係與原告約定在前揭時地對上開特定對象即小朋友實
    施美語教學，O君與原告間自應受渠等約定之拘束，從而，
    原告對O君即有依上開約定進行指揮監督之關係存在，就實
    質上言之，即有聘僱關係存在，已甚明確。
六、另按「人民違反法律上之義務而應受行政罰之行為，法律無
    特別規定時，雖不以出於故意為必要，仍須以過失為其責任
    條件。」業經司法院釋字第275號解釋在案；而就業服務法
    第57條第1款關於「雇主不得聘僱未經許可、許可失效或他
    人所申請聘僱之外國人」之規定，既屬法律之禁止規定，則
    本件原告明知O君為外國人，竟未經申請許可，逕行聘僱O君
    為其工作，是其縱無違反就業服務法第57條第1款規定之故
    意，亦有應注意、能注意而不注意之過失；故依上述司法院
    釋字第275號解釋，原告既有聘僱未經許可之外國人工作情
    事，而原告就此違章行為亦有過失，從而，被告以原告違反
    就業服務法第57條第1款之規定，並依同法第63條第1項規定
    ，以94年10月26日府勞組字第0940218959號處分書裁處原告
    最低額度罰鍰15萬元，依法並無違誤。故原告主張：其與O
    君間尚未簽約，僅屬面試階段，兩者間之僱用契約尚未成立
    云云置辯，顯有誤解，不足採取。
七、綜上所述，原告之主張既不足取。其未經申請許可，即聘僱
    外國人為其工作，核其行為係違反就業服務法第57條第1款
    之規定，被告依同法第63條第1項規定裁處原告最低額度15
    萬元罰鍰，並無違誤。訴願決定予以維持，亦無不合。原告
    起訴意旨求為撤銷，為無理由，應予駁回。又本件事證已臻
    明確，兩造其餘攻擊防禦方法，均核與本件判決結果不生影
    響，爰不一一論述，附此敘明。另本件屬簡易事件，爰不經
    言詞辯論為之。
八、據上論結，本件原告之訴為無理由，依行政訴訟法第233 條
    第1項、第236條、第195條第1項後段、第98條第3項前段，
    判決如主文。
中    華    民    國    95    年     7    月   17     日
                  第三庭      法  官   詹日賢
以上正本係照原本作成。
如不服本判決，應於送達後20日內，向本院提出上訴狀並表明上
訴理由，如於本判決宣示後送達前提起上訴者，應於判決送達後
20日內補提上訴理由書（須按他造當事人人數附繕本）。
提起上訴應預繳送達用雙掛號郵票7份（每份34元）。
中    華    民    國    95    年     7    月   17     日
                              書記官   林幸怡
附註:
行政訴訟法第235條（第1項、第2項）:
對於適用簡易程序之裁判提起上訴或抗告，須經最高行政法院之
許可。
前項許可，以訴訟事件所涉及之法律見解具有原則性者為限。


司法院資訊處製作；財團法人民間司法改革基金會備份。
